【裁判字號】    99,訴,223
【裁判日期】    990322
【裁判案由】    違反毒品危害防制條例
【裁判全文】
臺灣彰化地方法院刑事判決               99年度訴字第223號
公  訴  人  臺灣彰化地方法院檢察署檢察官
被      告  甲○○
上列被告因違反毒品危害防制條例案件，經檢察官提起公訴（九
十九年度毒偵字第九四號），本院裁定依簡式審判程序審理，判
決如下：
    主  文
甲○○施用第一級毒品，累犯，處有期徒刑玖月。
    事  實
一、甲○○前曾於民國八十八年間，因施用毒品案件，經法院裁
    定送觀察、勒戒後，經評定認無繼續施用毒品傾向，於八十
    八年十二月七日執行完畢，並由臺灣士林地方法院以八十六
    年度易字第二一七七號為免刑判決確定；復於九十年間，又
    因施用毒品案件，經臺灣板橋地方法院裁定送觀察、勒戒後
    ，認有繼續施用毒品之傾向，再令入戒治處所施以強制戒治
    ，並由臺灣板橋地方法院檢察署檢察官提起公訴，於九十一
    年十月三十一日強制戒治執行完畢，刑事部分則經臺灣板橋
    地方法院以九十年度板簡字第一八三七號判決判處有期徒刑
    五月確定，並執行完畢。又其曾於九十四年七月十一日，因
    施用第二級毒品案件，經本院以九十四年度斗簡字第七十九
    號判決判處有期徒刑五月確定，於九十五年七月十六日縮刑
    期滿執行完畢。其後又於九十五年七月二十七日，因竊盜案
    件，經臺灣板橋地方法院以九十四年度易字第一一一六號判
    決判處有期徒刑10月確定（下稱第一案）；另因施用毒品等
    案件，分別經臺灣高等法院臺中分院以九十五年度上易字第
    五二九號（下稱第二案）、九十五年度上訴字第九六四號（
    下稱第三案）判決各判處有期徒刑八月、八月確定，並與前
    開第一案經本院裁定減刑及定應執行刑為有期徒刑一年確定
    ；又於九十六年間，因竊盜等案件，經臺灣高等法院臺中分
    院以九十六年度上訴字第一一四五號判決判處有期徒刑八月
    、一年二月，減為有期徒刑四月、七月，應執行有期徒刑十
    月確定（下稱第四案）；另因施用毒品案件，經本院以九十
    六年度訴字第十五號判決判處有期徒刑一年確定，後經減刑
    為有期徒刑六月確定（下稱第五案）；復因竊盜案件，經本
    院以九十六年度易字第一０四四號判決判處有期徒刑一年二
    月，減為有期徒刑七月確定（下稱第六案），後與前開第四
    、五案經定應執行有期徒刑一年十月確定，與前開一年之應
    執行刑接續執行後，於九十八年一月二十一日假釋出監付保
    護管束（應至同年五月一日假釋期滿），惟於假釋期間，因
    另犯施用毒品等案件，撤銷上開假釋並入監執行所餘殘刑三
    月又十日。詎其仍不知警惕，復基於施用第一級毒品海洛因
    及第二級毒品甲基安非他命之犯意，於九十八年九月十六日
    下午二時許，在臺中縣石岡鄉○○路三九一號養雞場，以將
    海洛因及甲基安非他命同時置入玻璃管內，再以火燒烤後吸
    食煙霧之方式，混合施用第一級毒品海洛因及第二級毒品甲
    基安非他命一次。嗣於九十八年九月十八日下午三時三十分
    許，其因另涉竊盜案件為警訊問時，於未被有偵查犯罪職權
    之機關或公務員發覺前，即主動向彰化縣警察局員林分局員
    警供述其涉有上揭施用第二級毒品之犯行，並接受採尿送驗
    ，結果呈嗎啡及甲基安非他命陽性反應。
二、案經彰化縣警察局鹿港分局報請臺灣彰化地方法院檢察署檢
    察官偵查起訴。
    理  由
一、上開事實，業據被告甲○○於本院審理時坦承不諱，且被告
    於九十八年九月十八日為警採集之尿液，經送詮昕科技股份
    有限公司檢驗結果，確呈嗎啡及甲基安非他命陽性反應，此
    有彰化縣警察局鹿港分局委託檢驗尿液代號與真實姓名對照
    表及詮昕科技股份有限公司出具之濫用藥物尿液檢驗報告等
    附卷可稽，被告自白核與事實相符。
二、按毒品危害防制條例於九十二年七月九日修正公布，自九十
    三年一月九日施行，其中第二十條、第二十三條將施用毒品
    之刑事處遇程序，區分為「初犯」及「五年內再犯」、「五
    年後再犯」。依其立法理由之說明：「初犯」，經觀察、勒
    戒或強制戒治後，應為不起訴處分或不付審理之裁定；經觀
    察、勒戒或強制戒治執行完畢釋放後，「五年內再犯」者，
    因其再犯率甚高，原實施之觀察、勒戒及強制戒治既已無法
    收其實效，爰依法追訴或裁定交付審理。至於經觀察、勒戒
    或強制戒治執行完畢釋放後，「五年後再犯」者，前所實施
    之觀察、勒戒或強制戒治已足以遮斷其施用毒品之毒癮，為
    期自新及協助其斷除毒癮，仍適用「初犯」規定，先經觀察
    、勒戒或強制戒治之程序。從而依修正後之規定，僅限於「
    初犯」及「五年後再犯」二種情形，始應先經觀察、勒戒或
    強制戒治程序。倘被告於五年內已再犯，經依法追訴處罰，
    縱其第三次（或第三次以上）再度施用毒品之時間，在初犯
    經觀察、勒戒或強制戒治執行完畢釋放五年以後，已不合於
    「五年後再犯」之規定，且因已於「五年內再犯」，顯見其
    再犯率甚高，原實施觀察、勒戒或強制戒治，已無法收其實
    效，即應依該條例第十條處罰（最高法院九十五年第七次刑
    事庭會議決議參照）。查本件被告前曾於八十八年間，因施
    用毒品案件，經法院裁定送觀察、勒戒後，經評定認無繼續
    施用毒品傾向，於八十八年十二月七日執行完畢，並由臺灣
    士林地方法院以八十六年度易字第二一七七號為免刑判決確
    定；復於九十年間，又因施用毒品案件，經臺灣板橋地方法
    院裁定送觀察、勒戒後，認有繼續施用毒品之傾向，再令入
    戒治處所施以強制戒治，並由臺灣板橋地方法院檢察署檢察
    官提起公訴，於九十一年十月三十一日強制戒治執行完畢，
    刑事部分則經臺灣板橋地方法院以九十年度板簡字第一八三
    七號判決判處有期徒刑五月確定，並執行完畢等情，有臺灣
    彰化地方法院檢察署刑案資料查註紀錄表及臺灣高等法院被
    告前案紀錄表等在卷可憑，是本件被告並不合於「五年後再
    犯」之規定，揆諸上開說明，被告所為已符合毒品危害防制
    條第二十三條第二項之所定之追訴要件，並無「初犯」規定
    之適用，自毋須再重新施予觀察、勒戒之處遇程序，而應直
    接訴追處罰。從而，本件被告施用第一、二級毒品之犯行明
    確，自應依法論科。
三、核被告甲○○所為，係犯毒品危害防制條例第十條第一項之
    施用第一級毒品罪及同條例第十條第二項之施用第二級毒品
    罪。被告於施用前持有第一、二級毒品之低度行為，應為施
    用之高度行為所吸收，不另論罪。被告以一施用行為，同時
    施用第一、二級毒品，為想像競合犯，應依刑法第五十五條
    前段規定，從一重論以施用第一級毒品罪處斷。又被告前於
    九十四年七月十一日，因施用第二級毒品案件，經本院以九
    十四年度斗簡字第七十九號判決判處有期徒刑五月確定，於
    九十五年七月十六日縮刑期滿執行完畢，有臺灣高等法院被
    告前案紀錄表及臺灣彰化地方法院檢察署刑案資料查註紀錄
    表等附卷可參，被告受有期徒刑執行完畢後，五年以內故意
    再犯本件有期徒刑以上之罪，為累犯，應依刑法第四十七條
    第一項規定，加重其刑。再被告雖僅就施用第二級毒品之犯
    行，於未被有偵查犯罪職權之機關或公務員發覺前，主動向
    彰化縣警察局鹿港分局員警陳明該犯罪事實，此有被告警詢
    筆錄可按，惟因該部分與其施用第一級毒品部分，具有想像
    競合犯之裁判上一罪關係，是被告既於全部犯罪未被發覺前
    ，僅就其中一部分犯罪自首，仍發生全部自首之效力，核應
    併依刑法第六十二條前段減輕其刑，並先加後減之。爰審酌
    被告前已有多次毒品之前科，仍不知警惕，復曾執行觀察、
    勒戒及強制戒治處分，猶未能戒除毒癮，竟又再次施用毒品
    ，顯乏禁絕毒害之決心，暨其於本院審理時尚能坦認犯行，
    頗有悔悟之心等一切情狀，量處如主文所示之刑，以資儆懲
    。
據上論斷，應依刑事訴訟法第二百七十三條之一第一項、第二百
九十九條第一項前段，毒品危害防制條例第十條第一項、第二項
，刑法第十一條前段、第五十五條、第四十七條第一項、第六十
二條前段，判決如主文。
本案經檢察官蕭有宏到庭執行職務。
中    華    民    國    99    年    3     月    22    日
            刑事第六庭      法  官  王義閔
以上正本證明與原本無異。
如不服本判決應於收受判決後10日內向本院提出上訴書狀，並
應敘述具體理由。其未敘述上訴理由者，應於上訴期間屆滿後
20日內向本院補提理由書(均須按他造當事人之人數附繕本)
「切勿逕送上級法院」。
中    華    民    國    99    年    3     月    22    日
                            書記官  林盛輝
毒品危害防制條例第10條
施用第一級毒品者，處 6 月以上 5 年以下有期徒刑。
施用第二級毒品者，處 3 年以下有期徒刑。

司法院資訊處製作；財團法人民間司法改革基金會備份。
